【裁判字號】    89,判,206
【裁判日期】    890121
【裁判案由】    徵收補償
【裁判全文】
行  政  法  院  判  決                            八十九年度判字第二○六號
    再 審原 告  甲○○
                乙○○
    再 審被 告  臺北縣政府
右當事人間因徵收補償事件，再審原告對本院中華民國八十八年一月二十二日八十八
年度判字第一○○號判決提起再審之訴。本院判決如左︰
    主  文
再審之訴駁回。
    事  實
緣再審原告之被繼承人林李所有系爭坐落台北縣八里鄉○○里○段大堀湖小段四四
之八、四四之一一、四六之三、四六之四、四六之五、四九之二、四九之四、四九之
五地號等八筆土地，經再審被告民國七十六年二月二十一日北府地四字第四八三七三
號公告徵收作為台十五線六Ｋ＋六九七－一○Ｋ＋二二○段新闢道路工程（八里鄉都
市計畫外環線）用地。八十六年九月二十日再審原告以林李繼承人身分向再審被告
提出陳情，指稱林李於系爭土地公告徵收時業已過逝，再審被告並未通知再審原告
，且於公告期滿後十六日起一個月內亦未以繼承人為提存對象，故本案補償費發給應
以其等辦理繼承登記完竣之八十三年四月七日當期之公告土地現值附加迄今之利息發
給，經再審被告八十六年九月二十五日北府地四字第三六二九三九號函復：「．．．
二、．．．依照平均地權條例第十條規定，應按徵收當期之公告土地現值補償其地價
，．．．。」又再審被告因多次通知再審原告領取補償費，再審原告逾期未領，再審
被告於八十六年十月三日將補償費提存臺灣板橋地方法院提存所，並以八六年度存北
字第五二六號、五二七號提存書通知再審原告，再審原告不服，提起訴願，並於八十
七年五月十九日以臺灣省政府逾期未作訴願決定，向內政部提起再訴願，（嗣臺灣省
政府亦於八十七年十月十九日以府訴二字第一四九○九四號作成訴願駁回之決定）遞
遭再訴願決定駁回，提起行政訴訟，亦經本院以八十八年度判字第一○○號判決駁回
。再審原告復以原判決適用法規顯有違失，提起再審之訴。茲摘敘兩造訴辯意旨如次
：
再審原告起訴意旨略謂︰再審被告以系爭土地登記簿上被徵收人即被繼承人林李之
住所不詳，作為無從辦理通知徵收之理由，明顯違反土地法第二百二十七條第一項及
土地法施行法第五十六條第一款之規定，且已明顯悖離情理。即算真如所謂住所不詳
，則自徵收公告起至期滿後十五日發給補償之四十五日期間，亦有漫長期間可以公文
來往查悉，再審被告未予函查自有違失，故本案已違反土地法第二百三十三條及司法
院釋字第一一○號及第四二五號等規定，其徵收即屬違法。本案徵收後拖延三年半載
之七十九年間始通知所有人，致再審原告不知被徵收情況下，申報繳納被徵收土地之
遺產稅，且持完稅證明辦竣繼承登記。再審被告雖指稱土地登記簿上載有台灣省政府
七十六年二月十二日函徵收之戳記云云，姑不論任何人在未接到徵收通知之情況下，
不可能留意有無該戳記，即算碰巧見到，該戳記亦是業經地政事務所又自行以斜線銷
除，而地政事務所事後仍准辦理繼承登記亦明顯違反徵收法令之規定。又依土地法第
四十三條之規定及參以行政法上之信賴保護原則，本案既經辦妥繼承登記，自非得適
用平均地權條例第十條，而應適用該條例第一條後段及土地法第二百三十九條第二款
之規定予以補償，並自八十三年四月七日當期之公告現值附加迄今之利息償還等語。
再審被告答辯意旨略謂︰本案係需地機關臺灣省公路局為興辦西濱公路台十五線六ｋ
＋六九七－一○ｋ＋二二○段新闢道路工程（八里鄉都市計畫外環線）擬徵收台北縣
八里鄉○○里○段大堀湖小段一－五地號等三二三筆，面積七．八九○○公頃土地，
奉臺灣省政府七十六年二月十二日七六府地二字第一二九九一號函准徵收，再審被告
以七十六年二月二十一日七六北府地四字第四八三七三號公告徵收，而徵收補償，為
公法上之義務，依土地法及平均地權條例等相關法令之規定，有一定之程序及標準，
非可任意為之。二、按平均地權條例第十條規定：「本條例實施地區內之土地，政府
於依法徵收時，應按照徵收當期之公告土地現值，補償其地價。在都市計畫區內之公
共設施保留地，應按毗鄰非公共設施保留地之平均公告土地現值，補償其地價，．．
．。」又同條例施行細則第六條規定：「本條例第十條所稱徵收當期公告土地現值，
係指徵收公告期滿第十五日當時之公告土地現值而言。．．．」又土地法施行法第五
十六條規定：「依土地法第二百二十七條所為通知，應照左列之規定：一、被徵收土
地已登記者，依照登記總簿所載之土地所有權人．．．姓名住所，以書面通知。二、
．．．。」本件再審原告之被繼承人林李所有坐落台北縣八里鄉○○里○段大堀湖
小段四四－八地號等八筆土地，經再審被告七十六年二月二十一日公告徵收，並按徵
收公告期滿之第十五日當時之七十五年度公告土地現值予以補償，揆諸首揭平均地權
條例及其施行細則規定並無不合，且查林李徵收當時土地登記簿上所登載之住所部
分為空白、部分登載臺北市大同區、國安里、三鄰（地址不詳），再審被告無從辦理
通知，亦無從知曉林李於徵收當時已死亡，據以通知繼承人，再審原告又再訴請地
價補償自非得適用平均地權條例第十條，而應適用該條例第一條後段及土地法第二三
九條第二款之規定補償，查該條例第一條前段已明顯規定：「平均地權之實施，依本
條例之規定．．．」。本案徵收系爭土地之補償費應按平均地權條例第十條規定按徵
收公告期滿之十五日當時之七十五年度公告土地現值予以補償並無不合，原訴願及再
訴願決定及大院判決亦無不合，均應予維持。綜上論結，本件提起再審之訴為無理由
，請駁回其訴訟等語。
    理  由
按行政訴訟當事人對本院之判決提起再審之訴，必須具有行政訴訟法第二十八條所列
各款情形之一者，始得為之。而該條第一款所謂適用法規顯有錯誤者，係指原判決所
適用之法規與該案應適用之現行法規相違背或與解釋判例有所牴觸者而言；至於法律
上見解之歧異，再審原告對之縱有爭執，要難謂為適用法規顯有錯誤，而據為再審之
理由。經查本院原判決以本件再審原告之被繼承人林李所有系爭土地，經再審被告
於七十六年二月二十一日公告徵收作為台十五線新闢道路工程用地。再審被告按徵收
公告期滿之第十五日當時之七十五年度公告土地現值予以補償，核與平均地權條例第
十條、同條例施行細則第六條及土地法施行法第五十六條之規定尚無不合。再審原告
訴稱：再審被告未依土地法第二百二十七條第一項規定通知土地所有權人，致再審原
告不知土地已被徵收仍予申報遺產稅並多負擔地價稅，應無平均地權條例第十條規定
之適用等語。然查林李在本件徵收當時，其土地登記簿上所登載之住所部分為空白
、部分係登載為台北市大同區、國安里、三鄰（地址不詳），再審被告實無從知曉林
李於徵收當時已死亡，據以辦理通知；又本件其地價補償費分別於七十九年十月十
二、十七、十八日由其部分繼承人蔡林淑卿、英林貞卿、林雄卿、林衍卿、林彥卿各
按其應繼分七分之一具領，均有領據影本附卷可稽。再審原告係上開繼承人之兄弟姊
妹，對系爭土地被徵收及發放補償費事宜，參以土地登記簿蓋有臺灣省政府徵收函之
戳記等情，實難謂不知土地已被徵收，是再審原告主張徵收地價補償應以其辦理繼承
登記完竣之八十三年四月七日當期之公告土地現值附加利息發給，自非可採，從而駁
回再審原告在前訴訟程序之訴。核原判決所適用之法規與本案應適用之現行法規並無
違背，與解釋判例亦無牴觸，並無適用法規顯有錯誤之情形。茲再審原告起訴意旨仍
主張：再審被告以系爭土地登記簿上被徵收人即被繼承人林李之住所不詳，作為無
從辦理通知徵收之理由，明顯違反土地法第二百二十七條第一項及土地法施行法第五
十六條第一款之規定。再審被告雖指稱土地登記簿上載有台灣省政府徵收函之戳記云
云，姑不論任何人在未接到徵收通知之情況下，不可能留意有無該戳記，即算碰巧見
到，該戳記亦是業經地政事務所又自行以斜線銷除，而地政事務所事後仍准辦理繼承
登記亦明顯違反徵收法令之規定。又依土地法第四十三條之規定及參以行政法上之信
賴保護原則，本案既經辦妥繼承登記，自非得適用平均地權條例第十條，而應適用該
條例第一條後段及土地法第二百三十九條第二款之規定，以再審原告辦理繼承登記完
竣之八十三年四月七日當期之公告土地現值附加利息發給補償等語。經核再審原告之
上開理由，與其在本院前訴訟程序之起訴意旨大致相同，僅係重複及補充前訴訟之理
由，並對本院原判決所持法律上之見解，有所異議而已。上開主張既經原判決不予採
用，並詳述不採取之理由，再審原告仍以同一主張爭執，顯係其一己對法律上見解之
歧異，揆諸首揭說明，要難謂為適用法規顯有錯誤，而得據為再審之理由。再審原告
提起本件再審之訴，難謂有理由，應予駁回。
據上論結，本件再審之訴為無理由，爰依行政訴訟法第三十三條、民事訴訟法第五百
零二條第二項，判決如主文。
中    華    民    國     八十九      年      一      月     二十一      日
                    行 政 法 院 第 五 庭
                                審 判 長 評  事      廖  政  雄
                                         評  事      趙  永  康
                                         評  事      沈  水  元
                                         評  事      林  清  祥
                                         評  事      姜  仁  脩
右  正  本  證  明  與  原  本  無  異
                                         法院書記官  葛  雅  慎
中    華    民    國     八十九      年      一      月     二十五      日


司法院資訊處製作；財團法人民間司法改革基金會備份。
